臺灣橋頭地方法院民事判決　　　　　 110年度橋小字第1414號
原　　　告　和泰產物保險股份有限公司

法定代理人　莊瑞德　
訴訟代理人　林哲立　
被　　　告　林冠華　
上列當事人間請求損害賠償事件，本院於民國110 年11月30日言
詞辯論終結，判決如下：
    主      文
被告應給付原告新臺幣參萬參仟肆佰捌拾貳元，及自民國一一○
年八月八日起至清償日止，按週年利率百分之五計算之利息。
原告其餘之訴駁回。
訴訟費用新臺幣壹仟元由被告負擔十分之八，餘由原告負擔。
本判決關於原告勝訴部分得假執行。但被告如以新臺幣參萬參仟
肆佰捌拾貳元為原告預供擔保，免為假執行。
    事實及理由
一、被告未於言詞辯論期日到場，核無民事訴訟法第386 條各款
    所列情形，爰依原告之聲請，由其一造辯論而為判決。
二、原告主張：被告於民國108 年5 月25日19時05分許，駕駛車
    牌號碼0000-00 號自用小客車（下稱被告車輛），行經高雄
    市楠梓區德信街與德賢路592 巷口時，因行經無號誌或號誌
    故障而無交通指揮人員指揮之交岔路口，支線道車未暫停讓
    幹線道車先行，即沿德賢路592 巷由南往北方向直行，適有
    訴外人唐銘豐駕駛訴外人蘇碧珠所有之車牌號碼000-0000號
    自用小客車（下稱系爭車輛），沿德信街由東往西方向直行
    至德信街與德賢路592 巷口，二車因此發生碰撞，致系爭車
    輛受損。系爭車輛係由原告所承保，經以新臺幣（下同）60
    ,465元（含零件36,385元、鈑金13,730元、烤漆10,350元）
    修復，原告業依保險契約賠付前開款項，自得代位蘇碧珠對
    被告行使侵權行為損害賠償請求權。又系爭事故被告應負7
    成肇事責任，應賠償42,326元，爰依民法第184 條第1 項前
    段、第196 條及保險法第53條第1 項規定提起本件訴訟。聲
    明：被告應給付原告42,326元及自起訴狀繕本送達翌日起至
    清償日止，按週年利率5%計算之利息。
三、被告未於言詞辯論期日到場，亦未提出書狀作任何聲明或陳
    述。
四、得心證之理由：
（一）經查，被告於前揭時地駕駛被告車輛，因行經無號誌或號
      誌故障而無交通指揮人員指揮之交岔路口，支線道車未暫
      停讓幹線道車先行，即沿德賢路592 巷由南往北方向直行
      ，致與沿德信街由東往西方向直行之系爭車輛發生碰撞。
      系爭車輛係由原告所承保，原告已支出前揭修復費用等情
      ，有原告提出之高雄市政府警察局道路交通事故當事人登
      記聯單、估價單、統一發票、系爭車輛行車執照、汽車險
      理賠申請書及車損照片等件為證（見本院卷第15、25至53
      、155 頁），且有高雄市政府警察局道路交通事故初步分
      析研判表、道路交通事故現場圖、道路交通事故調查報告
      表（一）、（二）-1、A3道路交通事故調查紀錄表、現場
      及車損照片等證附卷可稽（見本院卷第63至98頁）。而被
      告經合法通知，未於言詞辯論期日到場，亦未提出書狀作
      任何聲明或陳述，依民事訴訟法第436 條之23、第436 條
      第2 項、第280 條第3 項前段準用第1 項前段規定，視同
      自認，堪信原告之主張為真實。
（二）按因故意或過失，不法侵害他人之權利者，負損害賠償責
      任；又不法毀損他人之物者，被害人得請求賠償其物因毀
      損所減少之價額，民法第184 條第1 項前段及第196 條分
      別定有明文。次按汽車行至無號誌或號誌故障而無交通指
      揮人員指揮之交岔路口，支線道車應暫停讓幹線道車先行
      。未設標誌、標線或號誌劃分幹、支線道者，少線道車應
      暫停讓多線道車先行；車道數相同時，轉彎車應暫停讓直
      行車先行，道路交通安全規則第102 條第1 項第2 款規定
      甚明。末按被保險人因保險人應負保險責任之損失發生，
      而對於第三人有損失賠償請求權者，保險人得於給付賠償
      金額後，代位行使被保險人對於第三人之請求權；但其所
      請求之數額，以不逾賠償金額為限，保險法第53條第1 項
      亦已明文規定。被告駕車本應知悉並注意遵守上開交通安
      全規則，而依當時天候晴、夜間有照明、柏油路面乾燥無
      缺陷、無障礙物且視距良好（見本院卷第70頁），尚無不
      能注意之情形，竟仍竟仍疏未注意支線道車應暫停讓幹線
      道車先行，貿然進入系爭路口，二車因此發生碰撞等節，
      堪認被告對本件交通事故之發生為有過失，且應負過失之
      責。又被告之過失與系爭車輛所受損害間，有相當因果關
      係，被告應對系爭車輛所有人即蘇碧珠負侵權行為損害賠
      償責任，是原告自得於其賠償金額範圍內代位蘇碧珠行使
      對被告之損害賠償請求權。
（三）按請求賠償物被毀損所減少之價額，得以修復費用為估定
      之標準，但以必要者為限，例如：修理材料以新品換舊品
      ，應予折舊（最高法院77年度第9 次民事庭會議決議（一
      ）意旨參照）。依原告提出之估價單（見本院卷第25至35
      頁），系爭車輛修理費用共60,465元，其中零件費用為36
      ,385元，鈑金費用及烤漆費用依序為13,730元與10,350元
      。而系爭車輛修理時，既係以新零件更換被損之舊零件，
      則原告以修復費用作為損害賠償之依據，自應將零件部分
      扣除折舊。又依原告提出之系爭車輛行車執照（見雄院卷
      第17頁），系爭車輛乃於106 年5 月出廠，是迄至損害發
      生日即108 年5 月25日止，該車輛已使用約2 年1 月，而
      依行政院所頒固定資產耐用年數表及固定資產折舊率表之
      規定，非運輸業用客車之耐用年數為5 年，再參酌營利事
      業所得稅查核準則第95條第6 款「固定資產提列折舊採用
      平均法、定率遞減法或年數合計法者，以1 年為計算單位
      ；其使用期間未滿1 年者，按實際使用之月數相當於全年
      之比例計算之；不滿1 月者，以月計。」之規定，則依平
      均法計算其折舊結果後，折舊後零件費用應為23,751元【
      計算方式：1.殘價＝取得成本（耐用年數＋1 ）即36,385
      ÷（5+1 ）≒6,064 （小數點以下四捨五入）；2.折舊額
      ＝（取得成本－殘價）×1/（耐用年數）×（使用年數）
      即（36,385－6,064 ）×1/5 ×（2+1/12）≒12,634（小
      數點以下四捨五入）；3.扣除折舊後價值＝（新品取得成
      本－折舊額）即36,385－12,634＝23,751】，再加計無庸
      折舊之前揭鈑金費用及烤漆費用，是原告得代位請求被告
      賠償之系爭車輛修復費用應為47,831元【計算式：23,751
      ＋10,350＋13,730＝47,831】。
五、按損害之發生或擴大，被害人與有過失者，法院得減輕賠償
    金額，或免除之，民法第217 條第1 項定有明文。次按行經
    無號誌之交岔路口，應減速慢行，作隨時停車之準備，道路
    交通安全規則第93條第1 項第2 款規定甚明。系爭事故之發
    生，除被告有前述過失外，唐銘豐未減速慢行，作隨時停車
    之準備，亦有過失，本院審酌被告駕車未禮讓幹線道車先行
    ，與唐銘豐未減速慢行，作隨時停車之準備，同具肇事因素
    ，認定被告、唐銘豐就系爭事故以各自負擔70% 、30% 之過
    失比例為適當，並依過失相抵原則，減輕被告之賠償責任。
    據此，原告得代位請求被告賠償之金額經過失相抵後，應為
    33,482元【計算式：47,831×70% ＝33,482（小數點以下四
    捨五入）】。從而，原告依民法第184 條第1 項前段、第19
    6 條及保險法第53條第1 項規定，請求被告給付33,482元，
    及自起訴狀繕本送達翌日即110 年8 月8 日（本院卷第101
    頁）起至清償日止，按週年利率5%計算之利息，為有理由，
    應予准許；逾此範圍請求，即屬無據，應予駁回。
六、本件係依小額程序為被告敗訴之判決，應依民事訴訟法第43
    6 條之20規定，依職權宣告假執行。另依同法第436 條之23
    、第436 條第2 項、第392 條第2 項規定，依職權宣告被告
    如預供擔保，免為假執行。
七、訴訟費用負擔之依據：民事訴訟法第79條。另依同法第436
    條之19第1 項規定，確定訴訟費用額如主文第3項所示。
中    華    民    國   110    年    12    月    16    日
                  橋頭簡易庭  法      官  郭育秀
以上正本係照原本作成。
民事訴訟法第436 條之24第2 項：對於本判決之上訴，非以違背
法令為理由，不得為之。
如對本判決上訴，須於判決送達後20日內向本院提出上訴狀，並
須表明原判決所違背之法令及其具體內容與依訴訟資料可認為原
判決有違背法令之具體事實之上訴理由（均須按他造當事人之人
數附繕本）。
中    華    民    國   110    年    12    月    16    日
                              書  記  官  塗蕙如
訴訟費用計算式：
裁判費（新臺幣）   1,000元
合計               1,000元